【裁判字號】    97,交聲,351
【裁判日期】    971226
【裁判案由】    違反道路交通管理處罰條例
【裁判全文】
臺灣宜蘭地方法院交通事件裁定         97年度交聲字第351號
原處分機關  交通部公路總局臺北區監理所宜蘭監理站
異  議  人
即受處分人  甲○
上列異議人即受處分人因違反道路交通管理處罰條例案件，對於
交通部公路總局臺北區監理所宜蘭監理站於民國97年10月30日所
為之處分（處分案號：宜監字第裁43-ZIC044357號）聲明異議，
本院裁定如下:
    主  文
原處分撤銷。
甲○汽車行駛於高速公路，行車速度超過規定之最高速限，處罰
鍰新臺幣參仟伍佰元，並記違規點數壹點。
    理  由
一、原處分意旨略以：異議人即受處分人甲○於民國97年8 月18
    日上午7時56分許，駕駛車牌號碼9T-3423號自用一般小客車
    行經國道5號北向32.7 公里處，為內政部警政署國道公路警
    察局第9警察隊頭城分隊以雷射槍測速器測得該車行速117公
    里，超過該路段小型車最高限速90公里之規定，逕行掣單舉
    發（舉發案號：公警局交字第ZIC044357 號），原處分機關
    乃依道路交通管理處罰條例第33條第1項第1款規定，裁處新
    臺幣（下同）3,500元。
二、異議意旨略以：伊記得舉發當時違規地點前後3、400公尺處
    均未設有明顯之警告標示，亦未見有執行勤務之員警，本件
    舉發明顯違反道路交通管理處罰條例第7條之2之規定，且警
    員以偷偷摸摸的方式執法，顯不符程序正義。又伊於97年10
    月1日、4日由武暖交流道上，頭城交流道下，沿途均未見有
    限速90公里之標誌，至10月10日始於北上33.5公里處見限速
    90之標誌，顯然是事後才裝置，亦可見舉發當時並無限速標
    誌。另該時伊右側後方有另一部自小客車併行，測速結果可
    能為該車之時速，爰依法聲明異議。
三、按汽車行駛於高速公路，不遵使用限制、禁止、行車管制及
    管理事項之管制規則而有行車速度超過規定之最高速限者，
    處汽車駕駛人3,000元以上6,000元以下罰鍰，並記違規點數
    1點，道路交通管理處罰條例第33條第1項第1款及第63條第1
    項第1 款分別定有明文。次按，汽車駕駛人之行為經以科學
    儀器取得證據資料證明其行為違規，當場不能或不宜攔截製
    單舉發者，得逕行舉發；前述科學儀器應採固定式，並定期
    於網站公布其設置地點，但汽車駕駛人之行為屬行車速度超
    過規定之最高速限者，不在此限，亦即得採用固定或非固定
    式科學儀器取得證據資料證明，惟於高速公路、快速公路須
    至少於300公尺前，明顯標示之，道路交通管理處罰條例第7
    條之2亦定有明文。
四、異議人固坦認有於上開時間行經舉發地點，惟辯稱：舉發單
    位未依法設置警告標誌，且超速之車輛恐係與之併行之他車
    ，測速結果有誤云云，然查：
（一）舉發單位使用之雷射槍測速器，業經經濟部標準檢驗局檢
      定合格，有效之使用期限為96年8月14日至97年8月31日，
      有經濟部標準檢驗局雷射測速儀檢定合格證書1 紙在卷可
      稽，異議人為警舉發時，舉發單位使用之雷射槍測速器仍
      在有效之使用期限內，復無證據證明該機器有故障之虞，
      是所測得之數據應屬可信。又雷射槍測速器所使用之雷射
      技術能在多車道中選擇單一車輛測速，當車輛超過所設攝
      取速度，系統將攝取車輛之影像，此系統可攝取距離50至
      120 公尺之車輛影像並顯示其牌照，由於超速車輛之數位
      影像之攝取，可證明被開罰者與雷射所測者為同一車輛，
      倘車輛未超過速限，系統僅記錄速度及距離，而不攝取影
      像，此有操作手冊1 份在卷可考，依卷附舉發照片顯示有
      「90 kmh」、「117kmh行速」、「85.7公尺」及車輛影像
      等資訊可知，該雷射測速儀所設攝取速度為90km/h，異議
      人行速達117 km/h，超過所設攝取速度，測速系統即自動
      攝取距離85.7m 之異議人車輛影像並顯示其牌照，並無有
      何異常或錯誤之畫面顯示，應無異議人所指摘測速錯誤之
      情事，是異議人超速違規等情應堪採信，其辯稱：恐係測
      得右後方併行車輛之時速云云，顯不足採。
（二）異議人於97年8月18日上午7時56分許，駕駛車牌號碼9T-3
      423號自用一般小客車行經國道5號北向32.7公里處，因超
      速違規，為警逕行舉發，舉發單位即內政部警政署國道公
      路警察局第9警察隊頭城分隊於是日上午6時42分許，於採
      證地點前方即國道5 號北向33.7公里處路肩設置有移動式
      紅底白字之「前有測速取締」之臨時告示牌，又交通部國
      道高速公路局北區工程處頭城工務段於95年8月4日即在國
      道5號公路北向35.8公里處設有限速90 公里及前有測速照
      相之固定警告標誌，有內政部警政署國道公路警察局第 9
      警察隊97年12月8日公警九交字第0970907682號函1份及該
      函檢附之現場照片4 張在卷可參，測速取締之臨時告示牌
      距離舉發地點達 1公里，限速90公里及前有測速照相之固
      定警告標誌距離舉發地點亦達 3.1公里，與上開法文所示
      「至少於300 公尺前，明顯標示」之要件相符，是異議人
      辯稱：未依法設置警告標誌云云，亦顯不足採。
五、綜上，異議人超速違規之事實明確，其不思檢討自身行為對
    交通秩序之危害，空言指摘執法單位之行徑如小偷般，顯無
    反省悔悟之意。原處分機關依道路交通管理處罰條例第33條
    第1項第1款規定裁處異議人罰鍰3,500 元固非無見，然原處
    分機關漏未依道路交通管理處罰條例第63條第1項第1款規定
    併記違規點數1 點，此記點處罰，係屬強制規定，無從減免
    ，是異議人聲明異議雖無理由，惟原處分既有上述適用法條
    不當之瑕疵，自亦無可維持，爰撤銷原處分，另諭知如主文
    所示內容之處分，爰依道路交通案件處理辦法第20條，裁定
    如主文。
中    華    民    國    97    年    12    月    26    日
                  交通法庭法  官  楊坤樵
以上正本證明與原本無異。
如不服本裁定，應於裁定送達後5日內，向本院提出抗告狀。（
應附繕本）
                          書記官  謝佩欣
中    華    民    國    97    年    12    月    26    日


司法院資訊處製作；財團法人民間司法改革基金會備份。
